臺灣高雄地方法院刑事判決　　　　　　　94年度訴緝字第98號
公　訴　人　臺灣高雄地方法院檢察署檢察官
被　　　告　戊○○
　　　　　 （原名劉清吉）
選任辯護人　黃正男律師
上列被告因違反毒品危害防制條例案件，經檢察官提起公訴（91
年度偵字第14676 號），本院判決如下：
    主  文
戊○○共同連續販賣第二級毒品，處有期徒刑柒年陸月。販賣第
二級毒品所得行動電話易付卡壹張沒收之，如全部或一部不能沒
收時，追徵其價額；販賣第二級毒品所得新臺幣仟元沒收之，
如全部或一部不能沒收時，以其財產抵償之。安非他命貳包（含
袋共重壹點陸公克）、貳包（驗後毛重陸點柒公克），均沒收銷
燬之；分裝袋拾只，均沒收。
    事  實
一、戊○○（原名劉清吉）與乙○○（另案不起訴處分）係男女
    朋友，共同意圖營利並基於販賣第二級毒品之概括犯意，先
    於民國90年11月9 日凌晨5 時許，在台南市○○路○ 段861
    號201 室乙○○租屋處，販賣不詳數量（經丙○○施用後含
    袋剩0.4 公克）之第二級毒品安非他命予丙○○，由戊○○
    當場交付安非他命，丙○○並交付價值新臺幣（下同）1000
    元之行動電話易付卡1 張予戊○○，乙○○則在一旁觀看；
    又於同日下午6 時許，在該址1 樓前，將含袋重1. 2公克之
    第二級毒品安非他命以現金3000元之價格，販賣予丙○○，
    由戊○○交付毒品，價金由乙○○收受。嗣於同日晚上11時
    許，丙○○因涉嫌施用毒品在台南市○○路○ 段861 號前為
    警查獲，扣得安非他命2 包（含袋共重1. 6公克），丙○○
    乃供出向戊○○及乙○○購買毒品，在警方之授意下，當場
    聯絡戊○○及乙○○，並在電話中向乙○○表示欲再向渠等
    購買2000元之安非他命。戊○○與乙○○於得知丙○○欲再
    購買安非他命後，隨即開車返回上開租屋處，嗣於翌日（10
    日）在戊○○、乙○○甫抵達上址時，為警當場查獲，並在
    乙○○所提之塑膠袋內起獲安非他命2 包（驗前毛重6.84公
    克，驗後毛重6. 7公克），另在201 室電視機上扣得乙○○
    所有且預備供販賣毒品用之分裝袋30只。
二、案經台南縣警察局永康分局報告臺灣臺南地方法院檢察署呈
    請臺灣高等法院檢察署核移臺灣高雄地方法院檢察署檢察官
    偵查起訴。
    理  由
一、證據能力之認定：按被告以外之人於審判外之陳述，雖不符
    前四條之規定，而經當事人於審判程序同意作為證據，法院
    審酌該言詞陳述或書面陳述作成時之情況，認為適當者，亦
    得為證據。當事人、代理人或辯護人於法院調查證據時，知
    有第159 條第1 項不得為證據之情形，而未於言詞辯論終結
    前聲明異議者，視為有前項之同意，刑事訴訟法第159 條之
    5 定有明文。經查，本件證人丙○○、乙○○、甲○○於警
    詢、偵查所述及證人己○○於偵查中所述，為被告以外之人
    於審判外之陳述，均屬傳聞證據，且被告及其辯護人知有上
    開情形，均未於言詞辯論終結前聲明異議，應視為有刑事訴
    訟法第159 條之5 第2 項前項之同意。本院斟酌上開證人於
    警詢所述，過程並無受強暴、脅迫等不當外力之影響，應係
    出於自由意思而陳述；偵查中所為之證言，亦均經具結，認
    適合作為本案之證據，依刑事訴訟法第159 條之5 第2 項之
    規定，該等證人於警詢及偵查中之陳述應認為有證據能力，
    合先敘明。
二、訊據被告戊○○固不否認為警查獲時與其同行之乙○○身上
    確有安非他命之事實，惟矢口否認有何與乙○○共同販賣第
    二級毒品之犯行，辯稱：伊與丙○○並不認識，查獲當日伊
    係應乙○○之要求開車送乙○○回租屋處，在乙○○身上查
    獲之毒品，係乙○○所有，非伊所有，係乙○○在販賣云云
    。惟查：
（一）證人丙○○、乙○○分別為警查扣之疑似安非他命粉末2
      包（含袋共重1.6 公克）、2 包（驗前毛重6.84公克、驗
      後毛重6.7 公克），業經臺灣臺南地方法院以91年度聲字
      第337 號裁定及臺灣高雄地方法院以90年度易字2809號判
      決諭知沒收銷燬，各有該裁定書、判決書附卷可稽，是上
      開另案扣押之疑似安非他命粉末各2 包，俱為第二級毒品
      安非他命甚明。
（二）(1)證人丙○○於警詢、偵查及本院審理時俱稱，其居住於
        乙○○上開租屋處即201 室對面之205 室，因見201 室
        處常有人出入，感覺上有人在吸食安非他命，遂於查獲
        當日（9 日）凌晨3 點，留電話在201 室之房門上，乙○○於同日凌晨5 點多與其聯絡，其向乙○○詢問是否
        有在販賣安非他命，乙○○回答說「回去再說」，待被
        告與乙○○返回201 室後，其為取得渠等之信任，便攜
        帶其所有之安非他命及吸食器至201 室與被告及乙○○
        一同施用，嗣後被告始以價值1000元之行動電話易付卡
        之代價售予其安非他命1 包，該包安非他命是被告拿出
        來並交付給我的，當時乙○○也在旁邊；另於同日下午
        6 時許，在上開處所之1 樓，由被告以現金3000元之價
        格售予其1.2 公克之安非他命1 包等語（見警卷第7、8
        頁、南檢90年度偵字第13230 號卷第6 、7 頁、本院訴
        字卷第28至33頁）。
      (2)證人乙○○於偵查中雖證稱：係丙○○留電話在門口表
        示願意與伊做朋友，伊依照丙○○所留下之電話與丙○○聯絡，約20分鐘後，丙○○返回205 室後即販賣1000
        元之毒品予伊，查獲當天5 、6 點丙○○有賣毒品給伊
        等語（見雄檢90年度偵字第23042 號卷第7 頁）。被告
        於警詢時雖亦稱，係丙○○主動向渠等稱有安非他命，
        並主動拿安非他命至201 室與其一同吸食，再向其表示
        要拿安非他命要晚一點，其並拿8000元現金予丙○○，
        依丙○○指示至萬客隆大賣場拿取等語（見警卷第1、2
        頁）。然安非他命為政府嚴予查緝之違禁物，販賣者刑
        責甚重，衡情販賣者為避免遭警以「釣魚」方式查獲，
        在尚未確認購買來歷前，應無貿然主動兜售之舉，由被
        告及證人乙○○所述與證人丙○○上開證言對照觀之，
        被告及證人乙○○所述係證人丙○○主動向其兜售安非
        他命等情，顯於常情不符，難以遽信。反之，證人丙○○證稱與被告與乙○○認識之過程，進而並向渠等購買
        毒品等情，較為可採。
      (3)證人丙○○因施用毒品為警查獲時所持有之安非他命2
        包之重量，分別為0.4 公克及1.2 公克，該包0.4 公克
        之安非他命雖已經過證人丙○○施用，然安非他命的使
        用劑量每天口服5 至60毫克，甲基安非他命之使用劑量
        為口服每天2.5 至25毫克，靜脈注射每天為10至15毫克
        ，有行政院衛生署管制藥品管理局92年8 月1 日管宣字
        第0920006183號函附卷可稽。以每日口服最大施用量60
        毫克計算，可推算丙○○當天向被告所購買之毒品約為
        0.46公克，其分別以價值1000元之行動電話易付卡及現
        金3000元，購買約0.46公克及1.2 公克之毒品，比例相
        當，亦可佐證其前開證詞之可信度。
      (4)證人丙○○對於其何時留電話在201 室房門上，雖有稱
        ，在凌晨2 點多，亦有稱係在11月8 日晚上11點留電話
        ，另查獲當日接聽電話者為何人，先稱係乙○○，後又
        稱係被告，前後縱有不一，然其先陳述係凌晨2 點多留
        電話，係於91年8 月29日所為之陳述，距離案發時間較
        近，與其遭查獲當日於警詢所稱之「在凌晨3 點留電話
        」，實已相去不遠，又其後於94年9 月27日陳述係在90
        年11月8 日晚上11點留電話及係被告接聽電話等語，因
        距離案發時間已將近4 年，對於時間記憶錯誤或混淆，
        尚不違背常情，故其此部分證詞之瑕疵，均無足以減損
        其前開證詞之可信度，再者，因其於警詢所述，與事情
        發生之時點較為接近，記憶混淆之可能性較低，是其警
        詢所言，應係真實可信。
      (5)證人丙○○亦稱：其遭查獲當時，員警並未告以供出毒
        品來源得減輕刑責，只要求其配合，於是當場聯絡被告
        欲再購買2000元之安非他命等語（見本院卷第130 、13
        1 頁）；證人即當日查獲丙○○之警員己○○亦到庭結
        證稱，其於查獲證人丙○○時，並未以供出毒品來源得
        減輕刑責之條件誘使證人丙○○供出毒品來源，係丙○○主動說出其所持有之毒品係向被告所購買，於是要求
        證人丙○○配合，證人丙○○並當場聯絡被告等語（見
        本院卷第133 、134 頁），參以證人丙○○因施用毒品
        ，業經裁定送觀察勒戒完畢釋放，並未遭起訴判刑，有
        臺灣臺灣高等法院施用毒品案件紀錄表1 紙在卷足憑，
        其於本院審理時，已無為獲減刑而指證被告販賣毒品之
        誘因，然其猶於本院證述不移，是證人丙○○於供出毒
        品來源時，並未受有利誘之情形，應堪認定。且證人丙○○與被告及證人乙○○並無仇恨，業據證人丙○○及
        乙○○證述明確（見南檢90年度偵字第13230 號卷第7
        頁、警卷第6 頁），是證人丙○○無設詞誣陷被告之可
        能性，亦可排除。
      (6)辯護意旨謂：丙○○與被告聯繫時，並未以免持聽筒方
        式通話，通話內容僅有丙○○個人確知，尚不能證明被
        告有販賣行為等語。然本件查獲經過，係證人丙○○向
        被告聯繫，並由證人乙○○接聽電話，證人丙○○向證
        人乙○○表示欲再購買2000元之安非他命，業經丙○○
        證述甚詳（見本院訴字卷第39頁）；被告亦供陳，其查
        獲當日係要載證人乙○○去見證人丙○○等語（見本院
        卷第47頁），是證人丙○○確實與證人乙○○取得聯繫
        無疑。參以被告及證人乙○○被查獲時，員警並自乙○○所攜帶之袋子中扣得安非他命2 包（驗前毛重6.84公
        克，驗後毛重6.7 公克），亦為證人即本件查獲員警己○○到庭證述明確。足見，證人丙○○上開所言非虛。
      (7)辯護意旨另以本案未扣得電子秤及帳冊等物，且查獲毒
        品數量不多，與一般販毒者均留有大量毒品俾利販賣顯
        有不同，且被告素有吸毒習慣，留有微量毒品供給施用
        亦無違常情等語，為被告辯護。惟販賣毒品之方式及販
        毒者個人之習慣，均不相同，為避免留下證據而不記帳
        者，亦有所聞，況且電子秤尚非販賣毒品之必備工具，
        本案縱未扣得電子秤及帳冊，仍不足為有利被告之認定
        。此外被告辯稱：自乙○○身上扣得之毒品，非其所有
        等語，自不得僅以扣得之毒品數量不多，即認被告係為
        施用而持有。
      (8)綜上，證人丙○○證述其遭查獲之毒品，係向被告購買
        等情，足堪信實，自得作為認定被告販賣第二級毒品之
        依據。此外另案扣押之第二級毒品安非他命4 包亦可佐
        證。被告以其與證人丙○○並不認識，且查獲時，係在
        證人乙○○身上扣得毒品，應係證人乙○○在販賣毒品
        等語置辯，洵屬無據，均不足採。
（二）證人丙○○雖僅證述其遭查獲之毒品，係向被告所購買。
      然其於第一次在201 室向被告購買毒品時，被告女友在旁
      邊等情，業據其於本院審理時結證無訛（見本院訴字卷第
      31頁）；被告並於偵查中稱，當天下午3000元是拿給乙○○等語（見南檢卷第5 頁），此外證人丙○○於遭查獲後
      ，與被告聯繫欲再購買毒品，係證人乙○○接電話，並與
      證人丙○○約定稍後於上址租屋處交貨，嗣被告與乙○○
      遭查獲時，並自乙○○身上扣得安非他命2 包，亦經證人
      丙○○、己○○證述綦詳（見本院訴字卷第32頁）。證人
      乙○○不僅於被告販賣毒品時在場，並有收受販賣毒品對
      價之行為，其與被告有販賣第二級毒品之犯意聯絡及行為
      分擔，至為灼然。
（三）安非他命為政府嚴予查緝之違禁物，販賣者刑責甚重，茍
      無利可圖，衡情應無甘冒被查緝之風險而評價無端帶他人
      轉交，故堪認被告販入安非他命之價格必較販出之價格為
      低而從中謀取差價利潤之意圖甚明。綜上所述，本件事證
      明確，被告與乙○○共同販賣第二級毒品安非他命之犯行
      ，洵堪認定，應依法論科。
三、核被告戊○○所為，係犯毒品危害防制條例法第4 條第2項
    之販賣第二級毒品罪，其與乙○○就本件犯行，有犯意聯絡
    ，行為分擔，應論以共同正犯。渠等販賣前後之持有第二級
    毒品之低度行為，為其販賣第二級毒品之高度行為所吸收，
    不另論罪。又被告與乙○○先後2 次販賣第二級毒品之犯行
    ，時間緊接，方法相同，且所犯為構成要件相同之罪，顯係
    基於概括之犯意反覆為之，應依刑法第56條之規定論以一罪
    ，因法定刑無期徒刑依法不得加重，僅就法定刑有期徒刑及
    罰金刑部分加重其刑。爰審酌被告為牟不法利益，不惜連續
    販賣毒品，戕害他人身體及心理之健康甚鉅，且犯後猶卸責
    狡飾等一切情狀，量處如主文所示之刑。證人丙○○向被告
    購買2 次毒品之代價分別為價值1000元之行動電話易付卡1
    張及現金3000元，均為被告販賣第二級毒品所得之財物，均
    應依毒品危害防制條例第19 條 第1 項之規定諭知沒收，易
    付卡部分如全部或一部不能沒收時，應追徵其價額，現金30
    00元部分如全部或一部不能沒收時，以其財產抵償之。另案
    扣押證人丙○○持有之安非他命2 包（含袋共重1.6 公克）
    、共犯乙○○所持有之安非他命2 包（驗前毛重6.84公克，
    驗後毛重6. 7公克），均係第二級毒品安非他命，應依毒品
    危害防制條例第18條第1 項之規定，諭知沒收銷燬。另案扣
    押之分裝袋30只，為乙○○所有，但尚未供盛裝販售用，應
    屬供犯罪預備之物，當依刑法第38條第1 項第2 款規定沒收
    。此外玻璃管2 支，因無證據證明係供被告及證人乙○○共
    同犯本件販賣毒品犯行所用，自不另為沒收之諭知。
據上論斷，應依刑事訴訟法第299 條第1 項前段、毒品危害防制
條例第4 條第2 項、第18條第1 項前段、第19條第1 項、刑法第
11 條 、第28條、第56條、第38條第1項第2款，判決如主文。
本案經檢察官丁○○到庭執行職務。
中　　華　　民　　國　　94　　年　　10　　月　　11　　日
                  刑事第一庭  審判長法  官  黃建榮
                                    法  官  方百正
                                    法　官  陳宛榆
以上正本證明與原本無異。
如不服本判決，應於判決送達後10日內，向本院提出上訴狀。
中　　華　　民　　國　　94　　年　　10　　月　　13　　日
                                    書記官  劉企萍
附錄法條
製造、運輸、販賣第二級毒品者，處無期徒刑或7 年以上有期徒
刑，得併科新臺幣7 百萬元以下罰金。
